臺灣高等法院民事裁定
109年度勞抗字第27號
抗  告  人  姜榮昇
上列抗告人因與相對人璞漢公寓大廈管理維護股份有限公司間聲
請再審事件聲請訴訟救助，對於中華民國109年2月27日臺灣臺北
地方法院109年度救字第45號所為裁定提起抗告，本院裁定如下
：
    主  文
抗告駁回。
抗告費用由抗告人負擔。
    理  由
一、按當事人因無資力支出訴訟費用而聲請訴訟救助者，關於無
    資力支出訴訟費用之事由，應提出可使法院信其主張為真實
    並能即時調查之證據，以釋明之，此觀民事訴訟法第109條
    第2項、第284條規定自明。所謂無資力支出訴訟費用，係指
    窘於生活，且缺乏經濟信用，並無籌措款項以支出訴訟費用
    之信用技能者而言（最高法院43年台抗字第152號判例意旨
    參照）。次按「勞工符合社會救助法規定之低收入戶、中低
    收入戶，或符合特殊境遇家庭扶助條例第4條第1項之特殊境
    遇家庭，其聲請訴訟救助者，視為無資力支出訴訟費用。」
    、「勞工主張有本法第14條第1項所定符合社會救助法規定
    之低收入戶、中低收入戶，或符合特殊境遇家庭扶助條例第
    4條第1項之特殊境遇家庭之事由，而聲請訴訟救助者，應釋
    明之。」，勞動事件法第14條第1項、勞動事件審理細則第1
    2條第1項分別定有明文。是法院調查聲請人是否無資力支出
    訴訟費用，專就聲請人提出之證據為之，如聲請人未提出證
    據，或依其提出之證據，未能信其無資力支出訴訟費用之主
    張為真實，即應將其聲請駁回，並無派員調查之必要（最高
    法院108年台抗字第433號裁定意旨參照）。
二、本件抗告人就其與相對人間臺灣臺北地方法院（下稱臺北地
    院）109年度救字第7號裁定（下稱109年度救字第7號裁定）
    聲請再審等事件（下稱本案事件），聲請訴訟救助，雖以：
    伊生活困難，目前無業且無收入，自民國100年1月28日即已
    自勞工保險退保，迄今已失業8年，及無固定資產，目前為
    單身，實無資力再支出該訴訟費用，又本件欠款之訴，物證
    齊全，非他造所能否認，伊必有勝訴之望等為由，並提出10
    7年度綜合所得稅各類所得資料清單、勞工保險被保險人投
    保資料表、全國財產稅總歸戶財產查詢清單、臺北地院108
    年度救字第302號裁定以為釋明，惟查：
　㈠上開所得資料清單、財產查詢清單（見原法院卷第13、19頁
    ），僅能證明抗告人名下無財產、107年度領有薪資所得新
    臺幣（下同）29,330元，尚不足以釋明抗告人確係窘於生活
    ，且已缺乏籌措聲請再審裁判費1,000元之信用或技能，致
    無力支付應納之聲請再審裁判費，又抗告人之勞工保險被保
    險人投保資料表（見原法院卷第15、17頁），雖顯示其自10
    0年1月28日退保，然其於107年間仍有薪資所得，是該勞工
    保險投保資料表，亦不足以釋明抗告人無資力繳納訴訟費用
    ，另臺北地院108年度救字第302號裁定（見本院卷第29頁）
    固准許抗告人於另案訴訟救助之聲請，惟無拘束本院之效力
    ，抗告人復未釋明具備勞動事件法第14條第1項規定符合社
    會救助法規定之低收入戶、中低收入戶，或符合特殊境遇家
    庭扶助條例第4條第1項之特殊境遇家庭資格，得就本件聲請
    訴訟救助者，視為無資力支出訴訟費用。綜上，尚難認抗告
    人已釋明其無資力支出訴訟費用。
　㈡本件抗告人據以聲請再審之109年度救字第7號裁定，係針對
    臺北地院108年度勞聲再字第2號（下稱108年度勞聲再字第2
    號）聲請再審事件聲請訴訟救助，然108年度勞聲再字第2號
    業於108年12月11日以抗告人對尚未確定之裁定聲請再審為
    不合法為由，而以裁定直接駁回抗告人之再審聲請，嗣確定
    在案，109年度救字第7號裁定乃以108年度勞聲再字第2號事
    件並未命抗告人補繳裁判費為由，而於109年1月3日駁回抗
    告人之訴訟救助聲請，抗告人並未對109年度救字第7號裁定
    聲明不服而告確定。又聲請人對109年度救字第7號裁定聲請
    再審之本案事件，亦經臺北地院於109年2月27日以109年度
    勞聲再字第3號裁定以抗告人未合法表明再審理由，故再審
    聲請不合法為由，而以裁定直接駁回抗告人之再審聲請等情
    ，有109年度救字第7號裁定、108年度勞聲再字第2號裁定、
    109年度勞聲再字第3號裁定在卷可考（見原法院卷第11頁，
    本院卷第31至34頁），是本案事件既經不合法駁回，堪認抗
    告人就本案事件顯無勝訴之望。
　㈢依上開說明，抗告人聲請訴訟救助，即屬不應准許。從而，
    原法院駁回抗告人本件訴訟救助之聲請，於法並無違誤。抗
    告意旨仍執前詞指摘原裁定不當，求予廢棄，為無理由，應
    予駁回。
三、據上論結，本件抗告為無理由，爰裁定如主文。　　
中　　華　　民　　國　　109 　年　　3 　　月　　31　　日
                  民事第十七庭  
                        審判長法  官   黃雯惠 
                              法  官   林佑珊
                              法  官   賴秀蘭
正本係照原本作成。
本裁定除以適用法規顯有錯誤為理由外，不得再抗告。如提起再
抗告，應於收受送達後10日內委任律師為代理人向本院提出再抗
告狀。並繳納再抗告費新臺幣１千元。
中　　華　　民　　國　　109 　年　　4 　　月　　1 　　日
　　　　　　　　　　　　
                              書記官   林淑貞